【裁判字號】    95,交聲,1390
【裁判日期】    950913
【裁判案由】    交管條例聲異
【裁判全文】
臺灣板橋地方法院交通事件裁定        95年度交聲字第1390號
原處分機關  交通部公路總局臺北區監理所板橋監理站
異  議  人
即受處分人  甲○○原名李亞倫.
上列異議人因違反道路交通管理處罰條例案件，對於交通部公路
總局臺北區監理所板橋監理站於中華民國95年8 月4 日所為之處
分（原處分案號：板監裁字第裁41-AH0000000號）聲明異議，本
院裁定如下：
    主  文
原處分撤銷。
甲○○汽車駕駛人，行車速度，超過規定之最高時速，處罰鍰新
臺幣壹仟肆佰元，並記違規點數壹點。
    理  由
一、原處分意旨略以：異議人即受處分人甲○○（原名李亞倫）
    於民國95年4 月28日21時3 分許，駕駛車號JE3-217 號重型
    機車，在臺北市○○路○○街（最高速限為每小時50公里）
    之路段，以時速71公里之車速行駛，超過最高速限21公里，
    經臺北市政府警察局交通警察大隊警員以雷射槍測得異議人
    有「駕駛人行車速度，超過規定之最高速限20公里」之違規
    行為，為警於95年5 月16日填製臺北市政府警察局北市警交
    大字第AH0000000 號舉發違反道路交通管理事件通知單（下
    稱舉發通知單）舉發，並經原處分機關於95月8 月4 日以板
    監裁字第裁41-AH0000000號違反道路交通管理事件裁決書依
    道路交通管理處罰條例第40條第1 項之規定，裁處罰鍰新臺
    幣（下同）1,400 元。
二、異議意旨略以：當日下雨，伊不可能騎車超速，且舉發照片
    有2 台機車，如何認定係伊所騎之機車超速，警員所提出之
    雷達發射範圍比對圖並無根據，應提出該測速相機之準度、
    距離、時間之檢測報告，為此聲明異議，請求撤銷原處分云
    云。
三、按道路交通管理處罰條例所規定之罰鍰、記點之裁罰，依94
    年2 月5 日公布，自95年2 月5 日施行之政罰法第1 條、第
    2 條第4 款之規定，係屬行政罰，而非刑罰。次按行政罰法
    第1 條、第5 條分別規定：「違反行政法上義務而受罰鍰、
    沒入或其他種類行政罰之處罰時，適用本法。但其他法律有
    特別規定者，從其規定」、「行為後法律或自治條例有變更
    者，適用行政機關最初裁處時之法律或自治條例。但裁處前
    之法律或自治條例有利於受處罰者，適用最有利於受處罰者
    之規定」，而道路交通管理處罰條例本身並未設有法律變更
    比較之規定，依該條例所屬之行政罰之性質，自應適用前開
    行政罰法第5 條有關法律變更比較之規定，以行為時及行政
    機關最初裁處時之法律為新舊法之比較適用。查異議人違規
    行為後，道路交通管理處罰條例第40條、第63條之規定，業
    於94年12月28日修正公布，於95年7 月1 日施行，修正前該
    條例第40條第1 項規定：「汽車駕駛人，行車速度，超過規
    定之最高時速，或低於規定之最低時速，或裝用測速雷達感
    應器者，處新臺幣1,200 元以上2,400 元以下罰鍰；其感應
    器沒入之」、第63條第1 項規定：「汽車駕駛人有同條例第
    40條第1 項者，除依原條款處罰鍰外，各記違規點數1 點」
    ；修正後同條例第40條則規定：「汽車駕駛人，行車速度，
    超過規定之最高時速，或低於規定之最低時速，除有第43條
    第1 項第2 款情形外，處新臺幣1,200 元以上2,400 元以下
    罰鍰」（同條例第43條第1 項第2 款規定：「行車速度，超
    過規定之最高時速60公里以上」），第63條第1 項規定：「
    汽車駕駛人有第40條者，除依原條款處罰鍰外，各記違規點
    數1 點」，經比較修正前、後之規定，以修正前之規定較有
    利於異議人，依行政罰法第5 條之規定，應適用修正之道路
    交通管理處罰條例之規定，合先敘明。
四、按道路交通管理處罰條例所稱之汽車，包括機器腳踏車，修
    正前該條例第3 條第8 款定有明文。又行車速度，依標誌或
    標線之規定，無標誌或標線者，在市區道路，時速不得超過
    50公里，道路交通安全規則第93條第1 項第1 款定有明文。
    次按汽車駕駛人，行車速度，超過規定之最高時速，處新臺
    幣1,200 元以上2,400 元以下罰鍰；又汽車駕駛人有上開情
    形時，除依原條款處罰鍰外，並記違規點數1 點，修正前道
    路交通管理處罰條例第40條第1 項及同條例第63條第1 項第
    1 款分別定有明文。
五、經查：異議人於前開時地，駕駛車號JE3-217 號重型機車，
    在最高速限時速50公里之路段，以時速71公里之車速行駛，
    超過最高速限21公里之情，業經異議人於異議狀自承確有騎
    乘機車行經該處之事實，復有舉發照片1 幀及舉發通知單1
    紙為證，堪認屬實。異議人雖以前詞置辯，然本件舉發照片
    經比對雷達發射波範圍圖顯示，異議人之機車確在雷達發射
    波範圍內無誤，有臺北市政府警察局南港分局95年7 月6 日
    北市警南分交字第09531540200 號函暨雷達發射波範圍圖1
    紙在卷可佐，顯見異議人之機車，確有超速駛過該路段上所
    埋設之感應圈，始能啟動該處所裝設之測速照相儀器，而拍
    攝本件舉發照片無疑，異議人空言指稱上開比對雷達發射波
    範圍圖並無根據云云，無非圖卸之詞，難以採信。再本件舉
    發路段所設置之固定式電達測速超相設備（主機器號：RK06
    091 ），業於94年6 月22日通過經濟部標準檢驗局國家標準
    檢驗合格，且領有檢驗合格證書（編號M0000000），有效合
    格期限至95年6 月30日；另該儀器於95年7 月5 日再次通過
    經濟部標準檢驗局國家標準檢驗合格，且領有檢驗合格證書
    （編號M0000000），有效合格期限至96年7 月31日；依「電
    達測速儀檢定檢查技術規範」檢定公差規定，其速率偵測之
    準確度：時速小於150 公里時，應不大於1 公里／小時；時
    速大於150 公里時，應不大於2 公里／小時。又該類照片相
    備，均由各交通分隊指派專責人員使用保管，如發現損壞、
    故障情形，立即招商修復，以確保設備之準確性等情，有臺
    北市政府警察局交通警察大隊95年9 月4 日北市警交大執字
    第09534269000 號函暨附件雷達測速儀檢定合格證書2 紙佐
    卷可憑，足認本件舉發並無違誤。異議人徒以前開情詞任意
    指摘，殊無可採。綜上所述，異議人確有騎乘上開機車，在
    前揭時地，以時速71公里超速行駛之違規行為，應堪認定。
五、惟按汽車駕駛人違反道路交通管理處罰條例第40條第1 項規
    定者，除裁處罰鍰外，並記違規點數1 點，修正前道路交通
    管理處罰條例第63條第1 項第1 款定有明文。原處分機關對
    於異議人前揭違規情形，僅裁處罰鍰1,400 元，漏未依上開
    規定予以記違規點數1 點，自有未當。從而，異議人之異議
    雖無理由，然原處分既有前揭瑕疵而無可維持，即應由本院
    撤銷原處分，自為裁罰如主文所示，以期適法。
據上論斷，應依道路交通管理處罰條例第87條第2 項，道路交通
案件處理辦法第20條，裁定如主文。
中    華    民    國    95    年    9     月    13    日
                  交通法庭    法  官  鄧雅心
以上正本證明與原本無異。
如不服本裁定，應於送達後5 日內，向本院提出抗告狀。
                              書記官  王小芬
中    華    民    國    95    年    9     月    13    日


司法院資訊處製作；財團法人民間司法改革基金會備份。
